臺灣高雄地方法院民事判決　　　　　　　　　　　　九十三年訴字第六八九號
　　原　　　告　　甲○○
　　被　　　告　　乙○○
　　訴訟代理人　　李衍志　律師
　　複　代理人　　李美慧　律師
當事人間請求損害賠償事件，本院民國九十三年七月十三日言詞辯論終結，判決如下
：
    主      文
被告應給付原告新臺幣壹拾伍萬元，及自民國九十三年二月十三日起至清償日止，按
年息百分之五計算之利息。
原告其餘之訴駁回。
訴訟費用由被告負擔百分之十五，餘由原告負擔。
本判決第一項得假執行。
    事實及理由
一、原告起訴主張：兩造原為夫妻關係（已於民國九十三年四月二十八日協議離婚）
    ，被告在與原告婚姻關係存續期間，在外金屋藏嬌，並於九十二年十月初攜帶女
    友范似君出遊阿里山，於九十三年農曆春節期間至被告之姐家中同居約一星期，
    於九十三年三月間同遊藤枝樂園，拍攝有親密照片多幀，致原告身心受有重創，
    因而罹患憂鬱症。被告在與原告婚姻關係存續期間，與訴外人范似君親密交往，
    侵害原告基於配偶關係之身分法益情節重大，爰依民法第一百九十五條之規定提
    起本訴。並聲明求為：(一)被告應給付原告新臺幣（下同）一百萬元，及自支付命
    令送達翌日起至清償日止，按年息百分之五計算之利息。(二)訴訟費用由被告負擔
    。
二、被告則以：被告與訴外人范似君僅有感情上之交往，並無逾越朋友關係之肉體上
    接觸，被告於九十二年十月五日雖曾與訴外人范似君同遊阿里山，但未過夜，於
    九十三年農曆春節間，係因被告雙親思念其姐，被告始與雙親、二名幼女及訴外
    人范似君、黃立婷、張益智一同前往新竹探視而寄宿於被告之姐家中，並無與訴
    外人范似君同居之情事，另被告與訴外人范似君出遊藤枝樂園時，亦有被告雙親
    及幼女鍾嘉芸、鍾佩穎同行，訴外人鍾嘉芸可能係因為距離關係，將被告與訴外
    人范似君轉頭交談之行為誤認為親吻，實則被告與訴外人范似君並無逾矩之行為
    ，是被告與訴外人范似君僅有感情上之愛慕與交往，並無通姦之行為，應無民法
    第一百九十五條第三項之適用；又被告並未對原告施以任何虐待，且原告自九十
    一年起即與被告之雙親相處不睦，兩人婚姻出現裂痕，輔以現代人生活緊張，此
    等原因均有導致原告罹患憂鬱症之可能，故原告主張係因被告與訴外人范似君交
    往致其罹患憂鬱症，自無可採；且自兩造結婚以來，原告未善盡人妻人母之責，
    復未能體恤被告雙親代為照顧被告子女之辛苦，迭與被告之父母發生爭執，是兩
    造婚姻破裂無可挽回，原告亦難辭其咎，自應依民法第二百一十七條第一項之規
    定減輕被告之賠償責任；況被告收入微薄，並需扶養二名幼女，名下之房屋、車
    輛，亦均有貸款，資力不佳，原告請求之金額實屬過高等語置辯。並聲請求為：
    (一)原告之訴駁回。(二)訴訟費用由原告負擔。
三、原告主張被告於兩造婚姻關係存續期間，與訴外人范似君交往，並於九十二年十
    月五日同遊阿里山，於九十三年農曆春節期間同往新竹被告之姐家中，於九十三
    年三月間同遊藤枝樂園之事實，業據其提出照片十幀為證，且為被告所不爭執，
    自堪信為真實。被告雖以其與訴外人范似君僅係普通朋友等語置辯，然觀諸原告
    提出被告與訴外人同遊阿里山之照片，照片中被告或由後方環抱訴外人范似君，
    或與訴外人范似君相擁而照，此等舉動顯已逾越一般普通朋友之界線，另觀諸原
    告提出被告與訴外人范似君同逛大賣場之照片，訴外人范似君竟於大庭廣眾下自
    後環抱被告，被告並與訴外人范似君攜手共同選購商品，更可見二人之關係絕非
    普通朋友可比；至被告雖辯稱原告所提出之照片中除標示「Ａ」者外，其餘照片
    內之人均非被告或訴外人范似君，惟觀諸原告所提出之七幀照片，標示「Ａ」者
    照片中被告、訴外人范似君之穿著及場景，與其餘六幀照片中人物之穿著及場景
    均屬相同，顯見該七幀照片均係於同一時地所拍攝，其餘六幀照片中身著黑色套
    裝之女子及身著藍色有領上衣、黑色長褲男子，確均係訴外人范似君與被告無疑
    ，被告所辯，顯無可採。因之，本件被告雖無通姦之行為，惟其明知自己為有配
    偶之人，仍故意與訴外人范似君為男女朋友之交往，其行為並已逾越一般朋友正
    常往來之關係，縱尚未達於通姦之程度，亦屬故意以背於善良風俗之方法加損害
    於原告，且對原告基於與被告間之配偶關係所生之身分法益即婚姻忠誠關係及夫
    妻間之家庭幸福利益之損害應可認為情節重大。
四、按因故意或過失，不法侵害他人之權利者，負損害賠償責任。故意以背於善良風
    俗之方法，加損害於他人者亦同。又不法侵害他人之身體、健康、名譽、自由、
    信用、隱私、貞操，或不法侵害其他人格法益而情節重大者，被害人雖非財產上
    之損害，亦得請求賠償相當之金額。其名譽被侵害者，並得請求回復名譽之適當
    處分。前二項規定，於不法侵害他人基於父、母、子、女或配偶關係之身分法益
    而情節重大者，準用之。民法第一百八十四條第一項、第一百九十五條第一項、
    第三項分別定有明文。本件被告在與原告婚姻關係存續期間，故意與訴外人范似
    君為男女朋友之交往，其行為並已逾越一般朋友正常往來之關係，係故意以背於
    善良風俗之方法加損害於原告，依上述民法第一百八十四條第一項後段之規定，
    自應成立侵權行為；且被告前開行為，對原告基於與被告之配偶關係而生之身分
    法益之損害堪稱情節重大，依上開民法第一百九十五條第三項準用同條第一項之
    規定，原告雖非財產上之損害，亦得請求賠償相當金額之慰撫金。是原告主張依
    上開民法第一百八十四條第一項後段、第一百九十五條等規定，請求被告給付相
    當金額之慰撫金，即屬有據。又按不法侵害他人之人格權，被害人受有非財產上
    損害，請求加害人賠償相當金額之慰撫金時，法院對於慰撫金之量定，應斟酌實
    際加害情形、所造成之影響、被害人痛苦之程度、兩造之身分地位經濟情形及其
    他各種狀況，以核定相當之數額，最高法院四十七年臺上字第一二二一號、五十
    一年臺上字第二二三號判例意旨足資參照。而被害人身分法益影響程度，亦應以
    客觀之社會價值衡量，不得專以受害人主觀之感受為斷。查，兩造結婚已有七年
    ，婚後並育有二女，其家庭結構堪稱健全、圓滿，詎被告無視原告對於七年婚姻
    關係之安全期待及家庭子女圓滿幸福之要求，恣意放縱情慾，傷害原告對於家庭
    及婚姻之基本要求，原告眼見被告與訴外人范似君親密交往，自堪認其精神上受
    有相當之痛苦，而原告為六十三年十二月一日生，現年二十九歲，目前從事門市
    銷售工作，月薪三萬元左右，名下無不動產，被告為六十一年三月四日生，現年
    三十二歲，目前從事貨運司機工作，月薪三萬餘元，名下有房屋、土地各一筆及
    車輛一部等情，業經兩造陳述綦詳，並有稅務電子閘門財產所得調件明細表在卷
    可參，而原告主張其因受本事件影響而患有精神憂鬱症一情，雖為被告所否認，
    惟此業據原告提出高雄市立小港醫院診斷證明書一紙為證，且經本院向中央健康
    保險局高屏分局函調原告自九十一年一月起之就醫紀錄，原告僅分別有於九十二
    年十月、十一月、十二月及九十三年一月至高雄市小港醫院就醫之紀錄，有中央
    健康保險局高屏分局九十三年五月十八日健保高醫字第０九三００一六一三九號
    函附之中央健康保險局保險對象住院就醫紀錄明細表在卷可參，再經本院向高雄
    市小港醫院函詢原告之就醫情形，亦據該院函覆原告係於九十二年十月二十七日
    始初次至高雄市立小港醫院就醫，有高雄市立小港醫院九十三年五月二十八日高
    醫港秘字第０九三００００九五三號函附卷可稽，足認原告在發現被告與訴外人
    范似君親密交往前，確無因憂鬱症就醫之紀錄，是原告主張其因被告與訴外人范
    似君親密交往而受有情緒之重大打擊一節，自堪認定。本院審酌兩造上開身分、
    地位、經濟狀況、被告行為之情節、原告精神痛苦程度等情，認原告請求被告賠
    償之精神慰撫金以十五萬元為適當，原告逾此部分之請求，即屬無據。
五、至被告雖另以原告與有過失為辯，惟按「過失相抵，係指損害之發生或擴大，被
    害人與有過失而言。亦即被害人之過失行為與加害人之加害行為共同成立同一損
    害，或加害行為之損害發生後，因被害人之過失行為，致其損害擴大，是必被害
    人有過失，方有過失相抵原則之適用。」，最高法院八十六年度台上字第三四一
    號裁判可資參照，本件兩造縱其夫妻感情本即較不密切，然此究非對於被告違反
    夫妻忠誠義務予以助力，更難謂原告對於損害之發生或擴大有何過失，是被告主
    張原告與有過失，自無可採，附予敘明。
六、末按給付無確定期限者，債務人於債權人得請求給付時，經其催告而未為給付，
    自受催告時起，負遲延責任。其經債權人起訴而送達訴狀，或依督促程序送達支
    付命令，或為其他相類之行為者，與催告有同一之效力；遲延之債務，以支付金
    錢為標的者，債權人得請求依法定利率計算之遲延利息；應付利息之債務，其利
    率未經約定，亦無法律可據者，週年利率為百分之五，民法第二百二十九條第二
    項、第二百三十三條第一項前段及第二百零三條分別著有明文。經查，本件支付
    命令係於九十三年二月十二日送達被告，已經被告自陳在卷，是原告另請求自本
    件支付命令送達翌日起之法定利息，亦屬有據。從而，原告依據民法第一百八十
    四條第一項後段、第一百九十五條侵權行為之法律關係，請求被告賠償十五萬元
    ，及自支付命令送達翌日即九十三年二月十三日起至清償日止，按年息百分之五
    計算之利息，為有理由，應予准許；逾此部分之請求為無理由，應予駁回。
七、本件原告勝訴部分，係所命給付金額未逾五十萬元之判決，爰依民事訴訟法第三
    百八十九條第一項第五款規定予以職權宣告假執行。
八、據上論結：本件原告之訴為一部有理由，一部無理由，依民事訴訟法第七十九條
    、第三百八十九條第一項第五款，判決如主文。
中　　　華　　　民　　　國　　九十三　　年　　　七　　　月　　二十七　　日
　　　　　　　　　　　　　　　　　臺灣高雄地方法院民事第二庭
~B法　　　官　曾淑娟
正本係照原本作成。
如對本判決上訴，須於判決送達後廿日內向本院提出上訴狀。
中　　　華　　　民　　　國　　九十三　　年　　　七　　　月　　二十七　　日
~B法院書記官　林宜正
